臺灣台中地方法院民事判決　九十一年度家訴字第六七號
　　原　　　告　寅○○
　　被　　　告　庚○○
　　法定代理人　甲○○
　　被　　　告　乙○○○
　　　　　　　　戊○○
　　　　　　　　己○○
　　　　　　　　丙○○
　　訴訟代理人　癸○○
　　被　　　告　丑○○○
　　　　　　　　丁○○
　　被　　　告　卯○○○
　　　　　　　　子○○
　　　　　　　　辛○○
　　　　　　　　壬○○
右當事人間分割遺產事件，本院判決如左：
    主    文
原告之訴駁回。
訴訟費用由原告負擔。
    事實及理由
一、本件原告起訴主張：被繼承人劉光海於民國八十五年十一月二日過世，而被告庚
    ○○、丙○○、己○○依民法第一千一百四十條代位繼承其先父劉榮奎之應繼分
    ，三人為一等分，原告寅○○依民法第一千一百三十八條第一項第一款規定繼承
    其先母劉鍾月英之配偶應繼分，亦為一等分，其餘之人均為劉光海之直系血親卑
    親屬，兩造為劉光海之法定繼承人，依民法第一千一百三十八條第一項第一款及
    第一千一百四十四條第一款規定，兩造既為第一順序繼承人，應繼分依法應按人
    數平均，因劉光海所遺現金財產為新台幣  (下同)一千萬二千一百二十八元整，
    但被告中有數人意見不一，甚至想獨占五百萬，為此依法提起本訴，請求分割上
    開遺產。
二、按原告之訴，依其所訴之事實，在法律上顯無理由者，法院得不經言詞辯論，逕
    以判決駁回之。又民法第一千一百六十四條所定之遺產分割，係以遺產為一體，
    整個的為分割，而非以遺產中個個財產之分割為對象，亦即遺產分割之目的在遺
    產公同共有關係全部之廢止，而非個個財產公同共有關係之消滅。上訴人既依民
    法第一千一百六十四條規定訴請分割遺產，除非依民法第八百二十八條、第八百
    二十九條規定，經全體公同共有人同意，僅就特定財產為分割，否則依法自應以
    全部遺產為分割對象。(最高法院八十八年度台上字第二八三七號、八十六年度
    台上字第一四三六號、八十四年度台上字第二四一０號判決意旨參照) 。本件原
    告請求分割被繼承人劉光海之遺產，經本院依職權調閱本院九十年度家訴字第一
    七三號民事卷宗後，知悉被繼承人劉光海遺產除附表所列銀行存款一千萬二千一
    百二十八元整外，另有不動產多筆，茲原告僅就金融機構存款部分請求分割，其
    餘不動產部分，則未請求分割，經詢以被告，被告辛○○表示：「要把被繼承人
    劉光海作風水的費用先予扣除，我才同意僅就現金部分分割。」，被告壬○○及
    卯○○○則表示：「土地已經過戶部分，應予出售，出售所得現金以及訴之聲明
    所示之現金暨未過戶土地按應繼份土地分割。另我父親（即被繼承人劉光海）過
    世之前，將部分土地以營業為理由過戶部分加計上開遺產，按應繼份比例分割。
    」等語，是以並非共同繼承人全部同意僅就金融機構存款部分先予分割，揆諸上
    開說明，原告請求僅就附表所示存款債權予以分割，顯無理由，爰不經言詞辯論
    逕予駁回。
三、據上論結，原告之訴為顯無理由，爰依民事訴訟法第二百四十九條第二項、第七
    十八條，判決如主文。
中　　　華　　　民　　　國　　九十一　　年　　　七　　　月　　　十六　　日
                                    臺灣臺中地方法院家事法庭
~B法　　　官　陳學德
右為正本係照原本作成
如對本判決上訴須於判決送達後二十日內向本院提出上訴狀
中　　　華　　　民　　　國　　九十一　　年　　　七　　　月　　　十六　　日
~B法院書記官　賴榮順
~FO
附表：被繼承人劉光海遺產清冊（金融機構存款部分）
    彰化銀行東勢分行定期存款　　　七百萬元整
    彰化銀行東勢分行活期儲蓄存款　二百九十四萬四千四百七十八元整
    第一銀行東勢分行活期存款　　　三萬六千零七十四元整
    台中縣東勢鎮農會活期儲蓄存款　二萬一千五百七十六元整
    合計：一千萬二千一百二十八元整
